---
title: "Analiza danych pacjentów chorych na COVID-19"
author: "Adam Kurzawa"
date: "22 11 2020"
output:
  html_document: 
    toc: yes
    toc_float: yes
---

# Wstęp
Projekt zakładał analizę danych pacjentów chorych na COVID-19. Przetworzenie danych ze zbioru umożliwiło sporządzenie raportu zawierającego wykresy takie jak rozkład wyzdrowień i śmierci. Podjęto także próbę stworzenia klasyfikatora, który będzie potrafił wskazać czy dany pacjent przeżyje.

# Wczytanie bibliotek
```{r wczytanie bibliotek, message=FALSE}
library("readxl")
library("dplyr")
library(skimr)
library(plotly)
library(ggplot2)
library(DT)
library(hablar)
library(reshape2)
library(tidyr)
library(caret)
set.seed(23)
```

# Wczytanie danych.
```{r wczytanie danych}
data = data.frame(read_excel("wuhan_blood_sample_data_Jan_Feb_2020.xlsx"))
```


# Czyszczenie zbioru.
Data próbki została przycięte do formatu "yyyy-MM-dd".Następnie dane zostały zgrupowane pod dacie przyjęcia oraz dacie opuszenia szpitala, z powodu wyzdrowienia lub zgonu. Co umożliwiło przypisanie brakujących PATIENT_ID.
```{r}
df <- mutate(data, RE_DATE = as.Date(substr(RE_DATE,1,10), "%Y-%m-%d"))
df <- df %>% group_by(Admission.time, Discharge.time) %>% mutate(PATIENT_ID = max(PATIENT_ID, na.rm = TRUE)) %>% ungroup()
df <- df %>% group_by(PATIENT_ID, RE_DATE) %>% 
  mutate(Admission.time = max(Admission.time, na.rm = TRUE)) %>%
  mutate(Discharge.time = max(Discharge.time, na.rm = TRUE))%>% ungroup()
```
Wszystkie próbki z danego dnia dla danego pacjenta zostały zgrupowane.
```{r}
df <- df %>% group_by(PATIENT_ID, RE_DATE, Admission.time, Discharge.time, age, outcome, gender) %>% summarise_all(sum_) %>% ungroup()
```
Dane liczbowe odpowiadające płci zostały zamienione na dane tekstowe.
```{r}
df <- df %>% mutate(gender = factor(gender, labels = c('male', 'female')))
df <- df %>% mutate(outcome = factor(outcome, labels = c('survived', 'died')))
```
Kolumny i wiersze zawierające niekompletne dane zostały usunięte.
```{r}
df$X2019.nCoV.nucleic.acid.detection = NULL
df <- subset(df, !is.na(RE_DATE))
```
Tabela przedstawia zbiór po przetworzeniu.
```{r}
datatable(df,options = list(scrollX = TRUE), filter = 'top')
```

# Podsumowanie zbioru.
```{r, message=FALSE}
my_skim <- skim_with(character = sfl(), append = FALSE, base = sfl(n_missing))
datatable(my_skim(df), options = list(scrollX = TRUE))
```

# Wpływ wartości wybranych atrybutów na zgon pacjenta.
Wykresy przedstawiają wpływ wartości dehydrogenazy mleczanowej (LDH), białka C-reaktywnego (hs-CRP), oraz liczby limfocytów.
```{r, message=FALSE, warning=FALSE}
last_data <- df
last_data <- last_data %>% group_by(PATIENT_ID) %>%
  summarise(outcome = last(outcome), LDH = last(Lactate.dehydrogenase), Limfocyty = last(Lactate.dehydrogenase), 'hs-CRP' = last(High.sensitivity.C.reactive.protein)) %>% ungroup()

last_data[ ,c('PATIENT_ID')] <- list(NULL)
datatable(last_data)
last_plot_data = melt(last_data, id=c("outcome"))
graph <- ggplot(last_plot_data, aes(x=value, y=outcome)) + geom_point() + facet_wrap(~variable)
ggplotly(graph)
```

# Pacjenci opuszczający szpital w danym dniu.
Wykres przedstawia dane dla każdego dnia. Zsumowana została liczba pacjentów opuszczających szpital z podziałem na zgony oraz wyzdrowienia. 
```{r, message=FALSE, warning=FALSE}
by_date <- mutate(df, Discharge.time = substr(Discharge.time,1,10))
by_date <- by_date %>% group_by(Discharge.time, PATIENT_ID) %>% mutate(outcome = first(outcome == "died")) %>%
  summarise(outcome = first(outcome)) %>% group_by(Discharge.time) %>%
  summarise(Pacjenci = n_distinct(PATIENT_ID), Zgony = sum(outcome == TRUE), Wyzdrowienia = sum(outcome == FALSE))

plot_data = melt(by_date, id=c("Discharge.time"))

p <- ggplot(plot_data) + 
  geom_point(aes(x = Discharge.time, y = value, color = variable,
                 text = paste(' Dzień: ', Discharge.time,'<br>','Liczba: ',value,'<br>','Typ: ',variable))) + 
  scale_colour_manual(values=c("black","red","green")) +
  labs(color = "Legenda", x = "Dzień", y = "Liczba") +
  theme(axis.text.x = element_text(angle = 90, vjust = 0.5, hjust=1))

g <- ggplotly(p, tooltip = "text") %>% layout(legend = list(x = 0.05, y = 0.95))
g
```

# Przygotowanie klasyfikatora przewidującego czy dany pacjent przeżyje.
Przed przystąpienie do uczenia klasyfikatora dane zostały odpowiednio przygotowane. Ze zbioru zostali usunięci pacjenci ze zbyt mała liczbą przeprowadzonych badan oraz badańia wykonane na zbyt małej liczbie pacjentów.
```{r}
raw_train_data <- df
raw_train_data[ ,c('Admission.time', 'Discharge.time')] <- list(NULL)
raw_train_data <- raw_train_data[which(rowMeans(!is.na(raw_train_data)) > 0.7), which(colMeans(!is.na(raw_train_data)) > 0.32)]
```
Po wstępnym przetworzeniu zbioru, usunięto wszystkich pacjentów, którzy nie mieli kompletu pozostałych badań.
```{r}
raw_train_data <- raw_train_data %>% drop_na()
patient_data <- raw_train_data %>%  group_by(PATIENT_ID) %>% summarise_at(vars(outcome, gender), last) %>% ungroup()
raw_train_data <- raw_train_data %>%  group_by(PATIENT_ID) %>% summarise_if(is.numeric, max) %>% ungroup()
```
Tabela przedstawia ostateczny zbiór, który zostanie wykorzystany do uczenia klasyfikatora. Zawiera on 217 rekordóW.
```{r}
raw_train_data <- merge(x = patient_data, y = raw_train_data, by ="PATIENT_ID", all = TRUE)
datatable(raw_train_data,options = list(scrollX = TRUE))
```
Dane treningowe stanowią 75% zbioru. Pozostałe 25% zostało podzielone pomiędzy dane testowe (40%) i walidujące (60%).
```{r}
inTraining <- createDataPartition(y = raw_train_data$outcome, p = .75, list = FALSE)
training <- raw_train_data[inTraining,]
testing_val  <- raw_train_data[-inTraining,]

testing_val_index <- createDataPartition(y = testing_val$outcome, p = .6, list = FALSE)
testing <- testing_val[-testing_val_index,]
val <- testing_val[testing_val_index,]

datatable(training, options = list(scrollX = TRUE))
datatable(testing, options = list(scrollX = TRUE))
datatable(val, options = list(scrollX = TRUE))
```

# Uczenie klasyfikatora.
Dane zostały wykorzystane do uczenia klasyfikator random forest. 
```{r}
ctrl <- trainControl(method = "repeatedcv", number = 2,repeats = 5)
fit <- train(outcome ~ .,
             data = training,
             method = "rf",
             trControl = ctrl,
             ntree = 10)

fit
rfGrid <- expand.grid(mtry = 10:30)
gridCtrl <- trainControl(method = "repeatedcv", summaryFunction = twoClassSummary, classProbs = TRUE, number = 2, repeats = 5)
fitTune <- train(outcome ~ .,
             data = training,
             method = "rf",
             metric = "ROC",
             preProc = c("center", "scale"),
             trControl = gridCtrl,
             tuneGrid = rfGrid,
             ntree = 30)
fitTune
```
Uzyskano bardzo wysoki wskaźnik “accuracy”. Nauczony klasyfikator poprawnie sklasyfikował wszystkie próbki. Niestety liczba danych wykorzystana w procesie jest za mała. Nie można mieć pewności, że klasyfikator będzie działać z tak dobrą skutecznością na znacznie większym zbiorze.
```{r}
predict_result <- predict(fitTune, newdata = val)
confusionMatrix(data = predict_result, val$outcome)

```
